【裁判字號】    91,聲更,7
【裁判日期】    920224
【裁判案由】    
【裁判全文】
臺灣嘉義地方法院民事裁定  九十一年度聲更字第七號
    聲  請  人  乙○○○
    送達代收人  林崑地律師
    相  對  人  丙○○
                甲○○
                庚○○○
                己○○
                丁○○
                戊○○
右聲請人聲請返還擔保金事件，聲請人對於本院中華民國九十一年三月二十二日第一
審裁定（九十一年度聲字第八六號）提起抗告，經臺灣高等法院臺南分院發回更為審
理，本院裁定如左：
    主      文
本院八十年度存字第十號提存事件，聲請人所提存擔保金新台幣肆拾參萬捌佰元，除
確定部分外（貳拾捌萬柒仟貳佰元已經本院九十一年度聲字第八十六號裁定准予返還
確定），其餘壹拾肆萬參仟陸佰元，准許返還予聲請人。
聲請程序費用及發回前抗告程序費用，均由相對人負擔。
    理      由
一、本件聲請意旨略以：
    (1)聲請人與相對人間因請求履行契約事件，聲請人遵照本院七十九年度重訴字第
      四四六號民事判決，向本院提存所提供擔保金新台幣（下同）肆拾參萬捌佰元
      後，得對於相對人丙○○、顏調全（即相對人庚○○○、己○○、丁○○、戊○○之被繼承人）、甲○○之所有財產再新台幣壹佰貳拾玖萬貳仟貳佰元之範
      圍內聲請假執行，聲請人乙○○○遵該判決書提存擔保金肆拾參萬捌佰元後，
      聲請鈞院八十年執字第一七二號強制執行事件，茲因該假執行事件之第二審訴
      訟即台灣高等法院台南分院八十二年度重上更（二）字第一號、最高法院八十
      二年度台上字第三二一四號履行契約事件已判決聲請人乙○○○部分敗訴在案
      。且相對人顏調全已於八十一年九月二十五日死亡，其權利義務應由其繼承人
      即相對人庚○○○、己○○、丁○○、戊○○共同繼承。此有鈞院七十九年度
      重訴字第四四六號判決書影本、台灣高等法院台南分院八十二年度重上更（二
      ）字第一號判決書影本、最高法院八十二年度台上字第三二一四號判決書影本
      、提存書影本及國庫存款收款書影本各乙份可稽。
    (2)聲請人乙○○○已於民國（下同）九十年十一月二十九日以嘉義中山路郵局存
      證信函第七一四號催告相對人等於接獲該函二十一日內行使擔保利益人之權利
      ，有該存證信函及其回執可證。惟相對人並未行使權利，爰依民事訴訟法第一
      百零四條第一項第二款之規定聲請返還上開提存之擔保金。
二、經查：
    (1)本件聲請人與相對人間請求履行契約事件，聲請人遵照本院七十九年度重訴字
      第四四六號民事判決之諭知，為相對人（即全體被告）提供擔保金肆拾參萬捌
      佰元後，對相對人之財產實施假執行之事實，有聲請人提出之本院七十九年度
      重訴字第四四六號民事判決書影本及本院八十年度存字第十號提存書影本各乙
      份為證。
    (2)上開假執行事件之本案訴訟即本院七十九年重訴字第四四六號履行契約事件，
      就相對人庚○○○、己○○、丁○○、戊○○之被繼承人顏調全部分，經臺灣
      高等法院臺南分院八十一年重上更（一）第一號判決：「原判決關於命上訴人
      顏調全給付被上訴人許乙○○○，超過肆拾參萬柒佰參拾參元及其利息部分；
      及該部分假執行之聲請，暨訴訟費用之裁判均廢棄」；「右廢棄部分，被上訴
      人乙○○○在第一審之訴及假執行之聲請均駁回」，嗣經最高法院八十一年度
      台上字第二四七五號判決駁回上訴而確定，有聲請人提出之判決書影本二份附
      卷可稽。由此可見，聲請人對於相對人顏調全之本案訴訟，原請求顏調全給付
      壹佰貳拾玖萬貳仟貳佰元，但僅獲得肆拾參萬柒佰參拾參元部分勝訴確定。
    (3)另就相對人丙○○、甲○○部分，聲請人提起之本案訴訟，雖經本院七十九年
      度重訴字第四四六號判決命相對人丙○○、甲○○、顏調全（顏調全部分業經
      另案判決應給付聲請人肆拾參萬柒佰參拾參元確定）應給付聲請人壹佰貳拾玖
      萬貳仟貳佰元，但該判決經臺灣高等法院臺南分院八十二年度重上更（二）字
      第一號判決廢棄第一審關於命相對人丙○○、甲○○應各給付聲請人肆拾參萬
      柒佰參拾參元之部分，並將此部分聲請人在第一審之訴及假執行之聲請駁回，
      嗣經最高法院駁回上訴而告確定，有聲請人提出之民事判決書影本二份附卷可
      稽。由此可見，聲請人對於相對人丙○○及甲○○之本案訴訟，乃全部敗訴確
      定。
三、按民事訴訟法第一０四條第一項規定：「有左列各款情形之一者，法院應依供擔
    保人之聲請，以裁定命返還其提存物或保證書：、應供擔保之原因消滅者。
    、訴訟終結後，供擔保人證明已定二十日以上之期間，催告受擔保利益人行使權
    利而未行使者」，同法第一百零六條規定：「第一０四條規定於其他依法令供訴
    訟上之擔保者準用之」。本件聲請人前遵本院七十九年度重訴字第四四六號判決
    ，提供肆拾參萬捌佰元為擔保，對相對人丙○○、顏調全（即相對人庚○○○、
    己○○、丁○○、戊○○之被繼承人）、甲○○實施假執行，因其本案訴訟業經
    判決確定，已如前述，其訴訟業已終結，聲請人乃定二十日以上之期間，催告受
    擔保利益人即本件相對人行使權利，但未行使，有聲請人提出之郵局存證信函影
    本乙份及掛號郵件收件回執影本六紙為證，經核與前開法條之要件相符。從而，
    聲請人聲請裁定准予返還八十年度存字第十號提存金肆拾參萬捌佰元，於法並無
    不合，自應准許之。但因本院原裁定已准許聲請人領取其中之貳拾捌萬柒仟貳佰
    元，而該部分聲請人並未提起抗告因而確定，其餘拾肆萬參仟陸佰元，自應准予
    領回，爰裁定如主文第一項所示。
四、又按提存法第十六條第三項規定聲請返還提存物，應於供擔保原因消滅後五年內
    為之，逾期其提存物屬於國庫。當事人為假執行所供之擔保，其供擔保之原因，
    應於當事人就該假執行之本案訴訟獲得勝訴判決定時歸於消滅。而所謂本案獲得
    勝訴之判決定，係指當事人就本案訴訟獲得全部勝訴之判決確定而言。（參閱吳
    明軒著，中國民事訴訟法上冊，八十九年九月修訂伍版，第二九五頁）經查本件
    聲請人即為假執行而提存之提存人，其本案訴訟對於相對人庚○○○、己○○、
    丁○○、戊○○之被繼承人顏調全，僅獲得肆拾參萬柒佰參拾參元部分勝訴確定
    ；至於對其他相對人丙○○及甲○○部分本案訴訟，乃全部敗訴確定。揆諸上開
    說明，自難認其供擔保之原因業已消滅。本院原裁定以聲請人就相對人庚○○○
    、己○○、丁○○、戊○○之被繼承人顏調全部分業已經本案判決確定，聲請人
    此部分之供擔保原因消滅，卻未於五年內聲請領回提存物，因而認定聲請人此部
    分之請求為無理由，而駁回其聲請，容有誤解，併此敘明。
五、依民事訴訟法第九十五條、第七十八條，裁定如主文。
中      華      民      國    九十二    年      二      月    二十四    日
~B臺灣嘉義地方法院民事第一庭
~B    法  官  曾文欣
右為正本係照原本作成。
如對本裁定抗告須於裁定送達後十日內向本院提出抗告狀（須附繕本）。
中      華      民      國    九十二    年      二      月    二十四    日
~B    書記官  張振崑


司法院資訊處製作；財團法人民間司法改革基金會備份。
